臺灣士林地方法院民事裁定
110年度重訴字第228號
聲  請  人
即  原  告  吳美儀  
訴訟代理人  吳志勇律師
複代理人    蔡佳蓁律師
相  對  人
即追加原告  吳文郎  
            吳惠萍  
            吳安琪  
兼  上  一            
法定代理人  裴氏媚  
相  對  人  吳美琴  
            吳美玲  

被      告  張毓麟  
訴訟代理人  陳育廷律師
上列聲請人即原告與被告張毓麟間請求清償借款事件，聲請人聲
請追加相對人為原告，本院裁定如下：
    主    文
相對人吳文郎、吳惠萍、吳安琪、裴氏媚應於本裁定送達後5日
內追加為原告，逾期未追加者，視為一同起訴。
其餘聲請駁回。
    理    由
一、按繼承人自繼承開始時，除本法另有規定外，承受被繼承人
    財產上之一切權利、義務。繼承人有數人時，在分割遺產前
    ，各繼承人對於遺產全部為公同共有。公同共有物之處分及
    其他之權利行使，除法律另有規定外，應得公同共有人全體
    之同意。民法第1148條第1項前段、第1151條、第828條第3
    項分別定有明文。又按公同共有債權人起訴請求確認與他人
    間有該公同共有債權之法律關係存在，乃公同共有債權之權
    利行使，非屬回復公同共有債權之請求，並無民法第821 條
    規定之準用，應依民法第831條準用第828條第3 項規定，除
    法律另有規定外，須得其他共有人全體之同意，或由公同共
    有人全體為原告，其當事人之適格始無欠缺（最高法院109
    年度台上字第2484號判決意旨參照）。再按訴訟標的對於數
    人必須合一確定而應共同起訴，如其中一人或數人拒絕同為
    原告而無正當理由者，法院得依原告聲請，以裁定命該未起
    訴之人於一定期間內追加為原告，逾期未追加者，視為已一
    同起訴，民事訴訟法第56條之1第1項有明文。若拒絕同為原
    告之人有正當理由者，法院自不得以裁定追加原告，以免影
    響該未同起訴之人關於處分權之行使。至於是否有正當理由
    ，應由法院依實際情形斟酌之。倘追加結果與該拒絕之人本
    身之法律上利害關係相衝突時，其拒絕即有正當理由（最高
    法院104年度台抗字第1081號裁定意旨參照）。
二、聲請意旨略以：被告於民國101年10月19日向訴外人吳黃秀
    英借貸新臺幣800萬元（下稱系爭債權），約定20年後返還
    ，吳黃秀英於103年3月31日過世，系爭債權由聲請人與相對
    人吳文郎、吳美嫻、吳美琴、吳美玲、吳俊鋒（已於110年1
    月28日去世，由吳安琪、吳惠萍、裴氏媚繼承，以下稱吳文
    郎等7人）共同繼承，聲請人雖於109年4月20日簽署協議書
    同意免除其對被告之系爭債權，惟嗣後知悉係受詐欺陷於錯
    誤而簽署，遂以存證信函通知被告撤銷聲請人對其免除債務
    之意思表示，另以起訴狀繕本送達終止系爭債權之消費借貸
    契約，依不當得利法律關係，提起本訴並迭於訴訟程序中變
    更聲明，請求確認系爭債權存在，因屬公同共有債權之權利
    行使，須得其他共有人全體之同意，或由公同共有人全體為
    原告，當事人適格始無欠缺，而吳黃秀英之繼承人除聲請人
    外，尚有相對人吳文郎等7人未一同起訴，爰依民事訴訟法
    第56條之1第1項規定，聲請裁定命追加吳文郎等7人為本件
    原告等語。
三、經查：
（一）聲請人主張其與吳文郎等7人皆為吳黃秀英之繼承人，有
      繼承系統表、財政部北區國稅局遺產稅繳清證明書、戶籍
      謄本為證（見本院卷第121、125、163-169頁），堪認屬
      實。聲請人原起訴主張撤銷對被告免除債務之意思表示、
      終止系爭債權之消費借貸契約後，依不當得利法律關係請
      求被告返還系爭債權予吳黃秀英之全體繼承人，並由聲請
      人代為受領，嗣變更聲明為：確認聲請人、吳黃秀英之其
      餘繼承人（吳文郎、吳美嫻、吳美琴、吳美玲）、吳俊鋒
      之全體繼承人（裴氏媚、吳安琪、吳惠萍）對於被告張毓
      麟公同共有之800萬元借款債權存在（見本院卷第415至41
      6頁），核屬公同共有債權人本於公同共有權利之行使，
      依前揭規定及判決意旨，應由全體繼承人一同起訴，或得
      其他共有人全體之同意，當事人適格始無欠缺。
（二）聲請人聲請追加吳文郎等7人為原告（見本院卷第117頁）
      ，嗣經本院通知吳文郎等7人表明是否同意追加為本件原
      告，除相對人吳美玲、吳美琴具狀表明拒絕（見本院卷第
      149、269頁）、吳美嫻表示同意追加為原告（見本院卷第
      399頁）外，吳文郎、吳惠萍、吳安琪、裴氏媚4人迄未具
      狀陳報，堪認其等無正當理由拒絕同為原告。是聲請人依
      民事訴訟法第56條之1第1項規定，聲請本院裁定命未共同
      起訴之相對人吳文郎、吳惠萍、吳安琪、裴氏媚4人，應
      於一定期間內追加為原告，於法有據，應予准許，爰裁定
      命吳文郎、吳惠萍、吳安琪、裴氏媚4人於本裁定送達後
      起5日內追加為原告，逾期倘未追加，視為已一同起訴。
      至吳美嫻既已具狀表明同意追加為原告，自無再裁定命其
      追加為原告之必要。
（三）相對人吳美玲、吳美琴具狀陳報拒絕同為原告，係主張系
      爭債權業經被告部分清償，並經吳黃秀英於生前免除全數
      債務，且全體繼承人亦以協議書約定確定免除，故繼承人
      已無追討之理由（見本院卷第149頁）；吳美琴另補稱：
      被告幫助家裡很多，不應該告他等語（見本院卷第269頁
      ）；吳美玲另補陳：原告違反母親吳黃秀英生前及兄弟姐
      妹共識，本人拒絕追加為原告等語（見本院卷第329頁）
      ，顯見吳美玲、吳美琴與聲請人就本案訴訟之主張相悖，
      雙方利害關係並非一致，堪認吳美玲、吳美琴有正當理由
      而拒絕追加為原告，揆諸前揭說明，聲請人聲請裁定命吳
      美玲、吳美琴於一定期間內追加為原告，核與民事訴訟法
      第56條之1第1項規定不符，應予駁回。至法院如認該未起
      訴之人拒絕追加為原告之理由係屬正當，則與事實上無法
      得全體共有人同意之情形無殊，為保護全體共有人之利益
      ，由其餘共有人起訴請求，仍屬當事人適格（最高法院10
      8年度台抗字第960號裁定意旨參照），附此敘明。
四、爰裁定如主文。
中　　華　　民　　國　 111　　年　　 7　　 月　 15　　日
                  民事第二庭  法  官　  邱光吾
以上正本係照原本作成。
如對本裁定抗告須於裁定送達後10日內向本院提出抗告狀，並繳
納抗告費新臺幣壹仟元。
中　　華　　民　　國　 111　　年　　 7　　月　  18　　日
                              書記官　唐千雅